# 关于请教原子公司股东对子公司业绩补偿合并报表时处理问题

提问人：得与失的禅道 时间：2017-09-09 11:21:32
2017 年 3 月 27 日，A公司与被收购企业B公司（标的公司）签订股权转让协议，以标的公司 2016 年 6 月 30 日的评估价值 1000 万元（资产账面价值 950 万元，评估增值 50 万元）作为股权转让价款的定价依据，受让标的公司原股东100%的股权，A公司账面记录长期股权投资账面价值为 1000 万元，A公司与B公司为非同一控制下的企业合并。同时新老股东之间约定，若标的公司 2016 年 7 月 1 日至 2017年 3 月 31 日实现盈利，则标的公司应当对原股东进行分配，出现亏损，则由原股东进行弥补。
标的公司 2016 年 7 月 1 日至 2017 年 3 月 31 日亏损 100 万元，公司原股东进行弥补，标的公司收到过渡期的补偿后，计入标的公司“资本公积”科目进行核算。 A公司在编制 2017 年 6 月 30 日合并报表时，按照非同一控制下企业合并的方法对标的公司账面价值进行调整（借：存货 50 万元 贷：资本公积 50 万元），编制完成的合并报表资本公积科目的金额=母公司资本公积+子公司原股东亏损弥补金额100 万元。我不解的是：公司的合并报表应当站在合并方的层面，纳入合并后应当是母公司长投和子公司的净资产作完抵减，最终反映的合并报表是抵减完长投和子公司的净资产，加总了母子公司的资产负债（假设不存在其他关联交易及关联往来抵消）。 求助陈版：A公司在编制 2017 年 6 月 30 日合并报表是否正确？如若正确，应当怎样理解子公司的资本公积在合并报表中的处理？

回答人：chenyiwei
你所说的上述处理不恰当。 1 、子公司在被收购日的可辨认资产、负债账面价值与公允价值从差异，在其个别报表层面模拟调整的资本公积，在母公司的合并报表层面应当与母公司的长期股权投资相抵销，在合并报表层面不会体现。 2 、子公司收到原股东业绩补偿款项，子公司个别报表层面贷记资本公积无误，但在母公司合并报表层面，这属于或有对价的公允价值变动，应计入营业外收入而不是资本公积。另外，因为该期间内子公司亏损，表明其投资可能存在减值迹象，应注意在母公司个别报表层面对长期股权投资进行减值测试，以及在合并报表层面对合并中所形成的商誉和所确认的被购买方可辨认资产进行减值测试，足额、谨慎地计提减值准备。

提问人：polariswong 时间：2017-09-09 17:18:29
陈老师，合并报表层面，如果有商誉，则收到补价，可以调整商誉吗？

回答人：chenyiwei
不可以调整商誉的原始确认金额，但往往意味着商誉要计提减值准备。

提问人：polariswong 时间：2017-09-09 22:32:32
陈老师，讲解 2010 的第 325 页最后一段， “购买日后 12 个月内出现对购买日已存在情况的新的或者进一步证据而需要调整或有对价的，应当予以确认并对原计入合并商誉的金额进行调整”， 似乎是说，凡是 12 个月内调整初始确认的或有对价，可以调整合并报表层面的商誉？楼主这个案例我感觉也是调整当初的或有对价。

回答人：chenyiwei
不恰当。或有对价公允价值的变动是收购后的实际盈利与预测盈利之间的差额导致的，不是购买日已存在的状态或情况。所以即使是12 个月内的利润差异，也不能对商誉的原确认金额进行调整。

提问人：polariswong 时间：2017-09-10 10:12:48
陈老师，完全理解了，谢谢！
此处如果是由于出现新的情况导致对原估计或有对价进行调整的，不能再对企业合并成本进行调整，而是按照下列规则（2017CPA会计119~120页）： ①或有对价为权益性质的，不进行会计处理；这是指购买方个别报表吗？购买方合并报表中由于股份比例变化，导致调整少数股东权益，所以还需要会计处理？②或有对价为资产或负债性质的，按照企业会计准则有关规定处理：——如果属于金融工具，应采用公允价值计量，公允价值变化产生的利得和损失应按 22 号准则规定计入当期损益或计入其他综合收益；此处强调计入当期损益或其他综合收益（新的CAS22第 19 条第二款已经规定不得计入其他综合收益），包括在购买方个别报表和合并报表中都如此操作吗？例如楼主案例中，购买方合并报表层面，借方现金补价（或应收款项），贷方是否可以计入“公允价值变动损益”？楼主案例中是被投资方收到补偿，是否理解为购买方收到补偿然后划拨给被投资方，所以被投资方计入资本公积——股本溢价？——如果不属于金融工具（略）

回答人：chenyiwei
1 、包括个别报表和合并报表。两个层面对或有对价的处理原则一致，因为或有对价不是母子公司之间的内部交易。 2 、你的理解基本合理。或有对价是购买方与原股东之间的交易，所以如果支付给被购买方则调整资本公积。

提问人：呼叫帮助 时间：2018-02-26 20:53:57
请教陈版主：母公司对超亏子公司长期应收款减值的处理？陈版主您好母公司下属的两家控股子公司均超额亏损，母公司长期应收款中承担的投资损失如何处理，是否需要在母公司层面计提减值准备，如需要，在编制合并报表时是否需要抵销？ chenyiwei回复 在合并报表层面，体现为将该超额亏损的子公司的利润表纳入合并报表中，并把其亏损额按比例或按一定的其他方式分配给母公司股东和少数股东，从而减少归属母公司股东的权益和损益。 内部往来款、坏帐准备和坏帐损失按正常方法予以抵销，只是在将子公司的净亏损和负数净资产（净负债）分配给多数股东和少数股东时，要考虑到母公司已经通过提供长期应收款并承担其坏帐损失的方式承担了一部分超额亏损，相应改变了超额亏损在多数股权和少数股权之间的分配方法，导致不是完全按股权比例分配。 陈版，最后一段话，怎么理解？ chenyiwei点评 非全资子公司的超额亏损首先扣除母公司以股东贷款损失或坏帐损失方式承担的超额亏损后，剩下的部分按股权比例在母公司股东和少数股东之间分配。

回答人：chenyiwei
可参考《瑞华研究 2010 ～ 2016 汇编》之“问题3-2-114（当母公司已经以承担股东贷款的坏账损失的方式承担了子公司的部分超额亏损时，应如何确定应冲减少数股东权益的金额）”。

提问人：呼叫帮助 时间：2018-07-28 15:27:45
请教陈版，子公司清算和子公司控制权转让，在合并报表中处理有什么不同么？

回答人：chenyiwei
清算并不是会计概念，要看其剩余资产、负债、人员、业务等是否转入母公司或合并范围内其他子公司，是否继续保持原有业务经营等。